臺灣高等法院民事判決　　　　　　　　　 96年度上字第211號
上　訴　人　壬○○
被　上訴人　丙○○
　　　　　　乙○○○
　　　　　　癸○○
兼　上一人
訴訟代理人　甲○○
被　上訴人　香港商蘋果日報出版發展有限公司台灣分公司
法定代理人　子○○
被　上訴人　庚○○
上二人共同
訴訟代理人　彭安國律師
被　上訴人　中華電視股份有限公司
法定代理人　辛○○
訴訟代理人　丑○○
被　上訴人　東森電視事業股份有限公司
法定代理人　寅○○
被　上訴人　己○○
上二人共同
訴訟代理人　丁○○
　　　　　　戊○○
上列當事人間請求侵權行為損害賠償事件，上訴人對於中華民國
96年1月17日臺灣臺北地方法院95年重訴字第1129號第一審判決
提起上訴，本院於96年11月20日言詞辯論終結，判決如下：
    主  文
上訴駁回。
第二審訴訟費用由上訴人負擔。
    事實及理由
一、上訴人方面：
(一)關於被上訴人丙○○、乙○○○部分：
    被上訴人丙○○於民國 (下同)93年8月19日向被上訴人香港
    商蘋果日報出版發展有限公司台灣分公司（下稱蘋果日報）
    記者即被上訴人庚○○指控上訴人有「長期打電話到家裡裝
    鬼聲嚇她（指被上訴人丙○○）及家人」、「為了離婚並證
    明她患有憂鬱症，竟持偽造全民健康保險卡（下簡稱健保卡
    ）到榮總換取假證明，經法院判處3個月徒刑、得易科罰金
    『確定』」、「趁妻不在偷抱女兒」、「偷抱女兒因腳被打
    傷，竟求償千萬元」等情，並經被上訴人庚○○於該日之蘋
    果日報A13版報導。惟被上訴人丙○○所稱裝鬼聲云云，實
    係不實之事。且上訴人與被上訴人丙○○本已因婚姻不睦衍
    生多起民、刑事爭訟，被上訴人丙○○上開所言顯非出於善
    意，且意圖散播於眾，其所為已涉犯刑法第310條第1項、第
    2項罪嫌。縱被上訴人丙○○得證明上訴人裝鬼聲等情屬實
    ，亦僅涉及上訴人之私德，與公共利益無關，仍無解於被上
    訴人丙○○成立刑事誹謗罪之刑責。被上訴人丙○○另控上
    訴人偽造健保卡以換取假證明乙節，上訴人並未偽造健保卡
    ，所申請被上訴人丙○○病歷也非假證明，至上訴人應被上
    訴人丙○○所投保工會承辦人要求填寫「健保卡遺失切結書
    」部分，該刑事案件尚未經判決確定，上訴人尚待司法還諸
    清白，被上訴人丙○○竟陳稱判決『確定』云云，其欲毀損
    上訴人名譽之心甚明；另「趁妻不在」偷抱女兒等情，更係
    悖於事實，蓋被上訴人丙○○於台灣板橋地方法院91年度易
    字第1860號案件中，曾於89年9月18日警訊中自承：「11時
    我的女兒陳怡勳和我在住處門口，我在掀機車行李箱，他（
    指上訴人）就從我背後把女兒抱走，我聽到女兒的哭聲. ‧
    ‧‧」等語，顯見於上訴人抱起女兒時，被上訴人丙○○確
    實在場且與上訴人發生爭執。另針對前述台灣板橋地方法院
    91年度易字1860號刑事判決認為上訴人「屢舉與本案不相涉
    之事證，捏稱被上訴人田金堂、田小平（均為被上訴人丙○
    ○之親屬）傷害後引發永久殘障... 為人師表，不思自我檢
    點... 」等語，上訴人未能甘服，已以該判決與事實相悖而
    有重大違誤為由，上訴本院。則被上訴人丙○○上開不實言
    論，依一般人之觀點已足使上訴人在社會上之評價受到貶損
    ，難謂被上訴人丙○○無損害上訴人名譽及人格之故意。另
    被上訴人乙○○○在接受被上訴人中華電視股份有限公司（
    下稱華視新聞）記者即被上訴人甲○○、癸○○採訪時，陳
    稱：「他說我女兒不對，要我道歉下跪」「（記者問：他打
    電話來說什麼？）他都裝鬼聲、出怪聲音，要不然就大叫」
    云云，於接受東森電視事業股份有限公司（下稱東森新聞）
    記者採訪時亦表示：「這個做老師的，甚至跑到前妻的家裡
    去裝鬼嚇人，為了要爭奪監護權，這個老師還偷跑到前妻的
    家抱走了女兒，被家人發現的時後，甚至還發生了肢體衝突
    」、「他都會裝鬼‧‧‧不然就大聲叫」、「跪很多遍了，
    他說我女兒不對，還要這個丈母娘下跪」等不實指控，經華
    視新聞及東森新聞分別於93年8月19日中午12時18分及12時
    24分之新聞中公開播出，被上訴人乙○○○之行為足以毀損
    上訴人之名譽，且顯非出於善意，已涉犯刑法第310條第1項
    、第2項誹謗罪嫌。是被上訴人丙○○、乙○○○2人共同侵
    害上訴人名譽權，上訴人自得依民法第184條第1項前段、第
    185條、第195條規定，請求被上訴人丙○○、田李寶英連帶
    賠償上訴人因此所受之精神上損害。
(二)被上訴人庚○○及蘋果日報部分：
    被上訴人蘋果日報記者即被上訴人庚○○於93年8月19日以
    「國小教師裝鬼聲嚇前妻─偷抱女兒被打傷竟求償千萬元」
    之斗大標題刊登於該日該報之A13版，並製作「國小教師裝
    鬼聲嚇前妻」、「持偽證指妻憂鬱症」、「趁妻不在偷抱女
    兒」等副標題，及「教師裝鬼聲嚇前妻示意圖：丙○○說，
    前夫壬○○多次打電話到家裡裝鬼聲嚇她及家人，她嚇到不
    敢隨便出門」等內容。惟查，前述上訴人所提被上訴人丙○
    ○、乙○○○指陳不實之處，甚為明顯，被上訴人庚○○未
    盡查證及衡平之責，逕於報導內加具主觀意見，以上開標題
    及圖畫文字報導此事，復在上訴人不知情狀況下以偷拍所得
    照片附貼，以增加報導之聳動性，刺激銷售量，罔顧上訴人
    之名譽，依一般人觀點，上訴人在社會上之評價已有所貶損
    ，上訴人自得依民法第184條第1項前段、第195條之規定，
    請求被上訴人庚○○負侵害名譽權之損害賠償責任，而被上
    訴人蘋果日報為其僱用人，亦應依民法第188條第1項之規定
    負連帶賠償責任。
(三)被上訴人甲○○、癸○○及華視新聞部分：
    被上訴人華視新聞之記者即被上訴人甲○○、癸○○於93
    年8月19日中午12時18分之華視新聞中率以「不滿前妻檢舉
    ，男老師裝鬼嚇人」、「男教師裝鬼騷擾，前妻擬提告」等
    為題報導此事，並引述被上訴人乙○○○上述陳稱內容及引
    用蘋果日報在上訴人不知情情況下偷拍所得之照片，其雖未
    指名道姓，亦足使人得特定為上訴人。惟上訴人並未為前述
    指稱之行為，縱有為之亦屬私益，而被上訴人甲○○及癸○
    ○未善盡查證義務，即就此等捏造及誇大陳述報導，以增加
    報導之聳動性，刺激收視率，依一般人之觀點，上訴人之名
    譽在社會上的評價已有所貶損，上訴人自得依民法第184 條
    第1項前段、第195條之規定，請求被上訴人甲○○、癸○○
    負侵害名譽權之損害賠償責任，又華視公司為渠2人之僱用
    人，亦應依民法第188條第1項之規定負連帶賠償責任。
(四)被上訴人東森新聞及其負責人即被上訴人己○○部分：
    被上訴人東森新聞於93年8月19日中午12時24分之新聞中報
    導：「爭奪監護權，國小老師裝鬼嚇前妻」、「上門偷抱女
    兒，岳母：逼我下跪道歉」、「稱腳被打斷求償千萬，岳母
    ：別裝了」、「國小教師裝鬼聲嚇前妻─偷抱女兒被打傷，
    竟求償千萬」及「夫妻失和，不僅鬧上了法庭，而且這個作
    老師的，甚至還跑到前妻的家裡去裝鬼嚇人，為了爭奪監護
    權，這位老師還偷跑到前妻的家抱走了女兒，被家人發現的
    時後，甚至還發生了肢體衝突」等內容，並引述被上訴人乙
    ○○○英前述陳稱內容，暗指上訴人有此等行為。惟上訴人
    並未為前述指稱之行為，縱有為之亦屬私益。被上訴人東森
    新聞虛構此等事實報導，以增加報導之聳動性，刺激收視率
    ，罔顧上訴人之名譽，依一般人之觀點，上訴人在社會上之
    評價已有所貶損，對上訴人自應負侵害名譽權之損害賠償責
    任。又被上訴人己○○為東森新聞之負責人，尚應就新聞報
    導之真實性，有查證之義務，然竟疏於注意，自應與被上訴
    人東森新聞同依民法第28條之規定，對上訴人同負侵權行為
    之連帶損害賠償責任。
(五)損害賠償金額之計算：
    上訴人與被上訴人丙○○間爭訟已久，基於一般經驗法則均
    可知悉雙方已水火不容，被上訴人庚○○等竟僅以被上訴人
    丙○○、乙○○○片面說詞為報導內容，未進一步向上訴人
    求證，或至少以假設性語氣單就已揭露之事實部分謹慎論斷
    ，難謂已善盡平衡報導義務，而按上訴人為國小教師，於社
    會上享有一定之聲譽，經被上訴人不實之報導，聲名掃地，
    名譽、人格、道德操守、隱私權和長官之信任均因被上訴人
    等之行為嚴重受損，對上訴人精神上造成莫大壓力與打擊，
    爰依民法第195條之規定，請求被上訴人各賠償上訴人精神
    上損害及於報紙上刊登「道歉啟事」。
(六)於原審起訴聲明：
  1.被上訴人丙○○、乙○○○應連帶賠償上訴人新台幣 (下同
    )2,000,000 元，及自起訴準備書狀(一)繕本送達被上訴人翌
    日起至清償日止，按年息5％計算之利息。
  2.被上訴人蘋果日報、庚○○應連帶賠償上訴人1,000,000元
    ，及自起訴準備書狀(一)繕本送達被上訴人翌日起至清償日止
    ，按年息5％計算之利息。
  3.被上訴人華視新聞、甲○○、癸○○應連帶賠償上訴人1,00
    0,000元，及自起訴準備書狀(一)繕本送達被上訴人翌日起至
    清償日止，按年息5％計算之利息。
  4.被上訴人東森新聞、己○○應連帶賠償上訴人500,000元，
    及自起訴準備書狀(一)繕本送達被上訴人翌日起至清償日止，
    按年息5％計算之利息。
  5.被上訴人等應在中國時報、聯合報、自由時報全國版頭版以
    1/2之版面，刊登對上訴人如原判決附件一、附件二所示「
    道歉啟事」及本件判決主文暨理由1日。
  6.上開第1.項至第4.項之聲明，願供擔保請准宣告假執行。
(七)於本院上訴聲明：
  1.原判決廢棄。
  2.被上訴人丙○○、乙○○○應連帶賠償上訴人2,000,000元
    ，及自起訴狀繕本送達被上訴人翌日起至清償日止，按年息
    5％計算之利息。
  3.被上訴人蘋果日報、庚○○應連帶賠償上訴人1,000,000元
    ，及自起訴狀繕本送達被上訴人翌日起至清償日止，按年息
    5％計算之利息。
  4.被上訴人華視新聞、甲○○、癸○○應連帶賠償上訴人1,00
    0,000元，及自起訴狀繕本送達被上訴人翌日起至清償日止
    ，按年息5％計算之利息。
  5.被上訴人東森新聞、己○○應連帶賠償上訴人500,000元，
    及自起訴狀繕本送達被上訴人翌日起至清償日止，按年息5
    ％計算之利息。
  6.被上訴人等應在中國時報、聯合報、自由時報全國版頭版以
    1/2之版面，刊登對上訴人如原判決附件1、附件2所示「道
    歉啟事」及本件判決主文暨理由一日。
  7.願供擔保請准宣告假執行。
二、被上訴人丙○○、乙○○○方面：
    被上訴人乙○○○係以開金紙店為生，某日記者未經被上訴
    人乙○○○同意即逕自闖入拍攝，並加以播出，嗣後並經被
    上訴人丙○○致電華視新聞阻止繼續播出。而被上訴人家中
    及店內常接到上訴人之騷擾電話、上訴人並到店內叫被上訴
    人乙○○○下跪均屬事實，於上訴人與被上訴人丙○○之糾
    紛案件均有相關紀錄。況被上訴人乙○○○所為陳述並未指
    明地點、住址、姓名等項，自不構成誹謗。又上訴人未經被
    上訴人丙○○同意，擅自將女兒抱走、偽造文書以捏造被上
    訴人丙○○有精神病並申請相關病歷、傷害被上訴人丙○○
    及其家人，復檢具不相涉訟事證要求賠償等情，亦均為屬實
    ，並經前述案件檢察官及法官之認定，而被上訴人庚○○自
    行尋得被上訴人丙○○詢問判決書內相關情事，亦非被上訴
    人所得預料，該報導之標題及內容既非被上訴人丙○○所撰
    寫，與被上訴人所言有出入之部分，自不得命被上訴人應就
    此負侵權行為損害賠償之責。況上訴人主張被上訴人等係以
    向記者陳述，令記者於93年8月19日新聞報導上開情事而侵
    害其權利，惟上訴人遲至95年8月25日始具狀起訴主張侵權
    行為，其請求權亦已罹於時效而消滅。於原審聲明：上訴人
    之訴及假執行之聲請均駁回。並於本院答辯聲明：上訴駁回
    。
三、被上訴人庚○○、蘋果日報方面：
(一)被上訴人庚○○所撰之系爭新聞報導，並未侵害上訴人名譽
    ，不構成民法第184條第1項及第195條規定之損害賠償責任
    ：蓋系爭新聞報導中「持偽證指妻憂鬱症」部分，乃上訴人
    於88年7月5日向被上訴人丙○○所屬全民健康保險之投保單
    位，謊稱丙○○之健保卡遺失而申請補發，並據以偽造丙○
    ○有精神疾病等不實之台北榮民總醫院病歷，以獲取與丙○
    ○離婚訴訟之有利判決，此業經台灣板橋地方法院89年易字
    第2736號、本院89年上訴字第3833號、92年上更(一)字第640
    號刑事判決認上訴人涉犯行使偽造私文書罪刑事證明確，故
    被上訴人庚○○依前揭司法判決而為報導，難謂侵害上訴人
    之名譽。至系爭新聞報導「趁妻不在偷抱女兒」乙節，則係
    上訴人於未經被上訴人丙○○同意下，在89年9月間擅自抱
    走與丙○○所生之女兒，雙方因生爭執而拉扯，上訴人因而
    涉犯傷害等罪嫌，亦經台灣板橋地方法院91年度易字第1860
    號、本院92年度上易字第266號判決有期徒刑3個月確定，被
    上訴人庚○○報導此事，並非杜撰，且已盡平衡報導之責，
    故就此部分，被上訴人庚○○並未侵害上訴人之名譽權。而
    系爭新聞報導中「偷抱女兒被打傷，竟求償千萬元」等節，
    係被上訴人庚○○參考台灣板橋地方法院92年度重訴字第73
    號民事判決所載如實報導，此等事證有憑有據，亦無侵害上
    訴人名譽權可言。另系爭報導中所指「國小教師裝鬼聲嚇前
    妻」乙節，係基於被上訴人丙○○及乙○○○一致指陳，並
    非被上訴人庚○○杜撰虛構，並同經華視新聞、東森新聞等
    電子媒體播出。另揆之上訴人與被上訴人丙○○間因感情不
    睦，有多起民刑事訴訟涉案，上訴人甚且偽造病歷、偽稱遭
    毆打致永久殘障等，均經承辦檢察官、法官職權調查甚詳，
    足見上訴人與被上訴人丙○○、乙○○○間關係形同水火，
    且丙○○及乙○○○2人確有將住家電話換裝及架設監視錄
    影設備乙情，上訴人亦於訴狀中自陳曾於子女監護權判決確
    定後致電丙○○及乙○○○，則其2人依該電話內所發出之
    聲調，藉由平常相處對上訴人聲音之熟悉度主觀上認定為上
    訴人所為，自令被上訴人庚○○具相當理由確信其報導內容
    之真實，難認有侵害上訴人之名譽。
(二)被上訴人蘋果日報依民法第188條規定，對上訴人應負損害
    賠償責任之前提，乃被上訴人庚○○對上訴人應負侵權行為
    賠償責任。惟被上訴人庚○○所撰述系爭報導內容並未逸脫
    上開檢察及裁判書類，縱上開標題與事實容有出入，但被上
    訴人庚○○業向被上訴人丙○○、乙○○○求證，應認被上
    訴人庚○○已盡查證義務，並有諸多事證顯示被上訴人之報
    導或為真實、或有相當理由確信其為真實，故被上訴人庚○
    ○已盡平衡報導之責，並無過失可言，亦未侵害上訴人之名
    譽權，自不負民法第184條第1項及第195條之損害賠償責任
    ，被上訴人蘋果日報對上訴人自不負同法第188條第1項之僱
    用人責任，上訴人之請求並無理由。況上訴人主張被上訴人
    等係以向記者陳述，令記者於93年8月19日新聞報導上開情
    事而侵害其權利，惟上訴人遲至95年8月25日始具狀起訴主
    張侵權行為，其請求權亦已罹於時效而消滅。於原審答辯聲
    明：上訴人之訴及假執行之聲請均駁回，如受不利判決，請
    准供擔保免為假執行。並於本院答辯聲明：上訴駁回。
四、被上訴人甲○○、癸○○及華視新聞部分：
(一)被上訴人華視新聞於午間新聞播報中僅以「陳姓老師」指稱
    上訴人，若非被上訴人蘋果日報刊登上訴人真實姓名及照片
    ，單純僅依被上訴人新聞之報導，旁人根本無法推知所報導
    者究竟為何人，既無從得知陳姓老師為何人，上訴人自無因
    被上訴人之報導而受有名譽權之侵害。因此上訴人縱受有損
    害亦與被上訴人之採訪及報導行為無相當因果關係。況上訴
    人前已就同一事實對被上訴人甲○○、癸○○提出妨礙名譽
    等刑事告訴，經不起訴處分確定，足見被上訴人甲○○、癸
    ○○並未侵害上訴人名譽權。又被上訴人甲○○、癸○○為
    報導上訴人與被上訴人丙○○間家庭暴力事件，採訪上訴人
    岳母即被上訴人乙○○○，而所報導「打電話到前妻家裝鬼
    聲嚇人」、「要岳母下跪道歉」、「上訴人前科累累還可在
    桃園北門國小當老師，甚至再三騷擾報復前妻」等內容均係
    依據被上訴人乙○○○之陳述所撰寫，非屬虛構。且被上訴
    人癸○○為此並向台北縣警察局三重分局大同派出所查證，
    得知上訴人欲強行抱走被上訴人丙○○所照顧之女兒陳怡勳
    ，因而對丙○○施以暴力，丙○○亦透過大同派出所向法院
    申請保護令等情，足見被上訴人甲○○、癸○○已善盡查證
    之義務，難謂渠等有任何侵害他人權利之故意或過失可言，
    更無侵害上訴人名譽權之情事。
(二)被上訴人華視新聞依民法第188條第1項規定對上訴人負損害
    賠償責任之前提乃為被上訴人甲○○、癸○○對上訴人成立
    民法第184條之侵權行為。惟如前所述，被上訴人甲○○、
    癸○○作成系爭新聞報導已盡合理查證及平衡報導之義務，
    對上訴人應不構成侵權行為，故被上訴人華視新聞對上訴人
    亦不負民法第188條第1項之僱用人責任。況上訴人主張被上
    訴人等係於93年8月19日以新聞報導侵害其權利，惟上訴人
    遲至95年8月25日始具狀起訴主張侵權行為，其請求權亦已
    罹於時效而消滅，故上訴人之請求並無理由。於原審答辯聲
    明：上訴人之訴及假執行之聲請均駁回，如受不利判決，請
    准供擔保免為假執行。並於本院答辯聲明：上訴駁回。
五、被上訴人東森新聞及己○○部分：
(一)查上訴人係國小教師，肩負教育國家未來主人翁之重責大任
    ，自應要求其道德無缺，人格無損。然上訴人涉及騷擾前妻
    、傷害、偽造文書，此乃可受公評之事，非屬個人私德。而
    被上訴人東森新聞報導上訴人與被上訴人丙○○離婚糾紛一
    事，於採訪當事人之一即被上訴人乙○○○時，親見田家為
    拒接上訴人嚇人電話所裝設之顯示型電話、為避免上訴人做
    出傷害人行為所安裝之監視器及上訴人所留置之柺杖，並於
    報導中露出相關畫面，被上訴人實有相當理由確信乙○○○
    之陳述為真實，即已盡善良管理人之注意義務而無過失，復
    揆諸被上訴人於系爭新聞報導內容最後評論「雙方各說各話
    ，只是一段感情決裂，演變為兩家人的恩怨情仇，值得嗎？
    」等言，足見被上訴人並未於新聞報導中自行捏造事實，偏
    頗任何一方，僅係如實陳述採訪所得之資料，並無侵害上訴
    人名譽之情事，公眾應不致因系爭報導即率認上訴人所遭指
    控均確有其事而貶低其名譽，自無侵害上訴人名譽可言。
(二)被上訴人己○○於系爭事實發生當時為被上訴人東森新聞之
    董事長兼總經理，負責公司重大決策，本身並未參與新聞之
    採訪及編審，就系爭新聞之播報內容，依公司專業分層負責
    之原則，被上訴人己○○對系爭報導行為並無所知悉，自無
    侵權行為可言。且系爭報導之內容已經合理之查證，並未侵
    害上訴人名譽，已如前述，則被上訴人己○○既未不法侵害
    上訴人之名譽，被上訴人東森新聞自無庸依民法第28條負法
    人侵權責任。況上訴人主張被上訴人等係於93年8月19日以
    新聞報導侵害其權利，惟上訴人遲至95年8月25日始具狀對
    被上訴人東森電視台起訴主張侵權行為，並於95年11月14日
    始具狀追加己○○為被上訴人，其請求權亦已罹於時效而消
    滅，故上訴人之請求並無理由。於原審答辯聲明：上訴人之
    訴及假執行之聲請均駁回，如受不利判決，請准供擔保免為
    假執行。並於本院答辯聲明：上訴駁回。
六、兩造不爭執之事實：
(一)被上訴人丙○○、蘋果日報及庚○○部分：
    上訴人主張被上訴人蘋果日報記者即被上訴人庚○○在採訪
    被上訴人丙○○後，於93年8月19日之蘋果日報A13版以：「
    國小教師裝鬼聲嚇前妻─偷抱女兒被打傷竟求償千萬元」之
    標題刊登報導，並製作「國小教師裝鬼聲嚇前妻」、「持偽
    證指妻憂鬱症」、「趁妻不在偷抱女兒」等為副標題，及登
    載「教師裝鬼聲嚇前妻示意圖：丙○○說，前夫壬○○多次
    打電話到家裡裝鬼聲嚇她及家人，她嚇到不敢隨便出門」等
    內容，業據上訴人提出系爭報導為證 (見原審卷第39頁)，
    並為被上訴人所不爭執，堪信為真正。
(二)被上訴人乙○○○、華視新聞、甲○○、癸○○部分：
    上訴人主張被上訴人華視新聞記者即被上訴人甲○○、癸○
    ○在採訪被上訴人乙○○○後，於93年8月19日中午12時18
    分之新聞報導如下內容：「桃園北門國小有一名陳姓教師，
    因為不滿前妻四處陳情，說他不適合當老師，竟然打電話到
    女方家裡，裝鬼聲嚇人，時間長達了一年多，甚至還不斷的
    跑到對方家騷擾，他的前妻擔心家人遭到不測，還在家裡頭
    裝了監視器，現在也因為經不起這樣長期的精神折磨，女方
    考慮要提起訴訟來尋求法律的保護」「阿媽口中的壞女婿目
    前還在桃園北門國小當老師，明明前科累累，為什麼可以任
    教，甚至再三的騷擾報復前妻.. 」等，業據上訴人提出系
    爭報導光碟及譯文為證 (見原審卷第55至57頁)，並為被上
    訴人所不爭執，堪信為真正。
(三)被上訴人乙○○○、東森新聞、己○○部分：
    上訴人主張被上訴人東森新聞在派員採訪被上訴人乙○○○
    後，於93年8月19日中午12時24分之新聞中報導：「夫妻失
    和，不僅鬧上了法庭，而且這個作老師的，甚至還跑到前妻
    的家裡去裝鬼嚇人，那麼為了要爭奪監護權，這位老師還偷
    跑到前妻的家抱走了女兒，被家人發現的時後，甚至還發生
    了肢體衝突」等內容，業據上訴人提出系爭報導光碟及譯文
    為證 (見原審卷第58至60頁)，並為被上訴人所不爭執，堪
    信為真正。
七、兩造之爭點：被上訴人之行為是否侵害上訴人之名譽權而應
    負侵權行為責任？
八、關於被上訴人蘋果日報、庚○○、華視新聞、甲○○、癸○
    ○之報導部分：
(一)按言論自由為人民之基本權利，憲法第11條有明文保障，國
    家應給予最大限度之維護，俾其實現自我、溝通意見、追求
    真理及監督各種政治或社會活動之功能得以發揮，惟為兼顧
    對個人名譽、隱私及公共利益之保護，法律尚非不得對言論
    自由依其傳播方式為合理之限制，大法官會議釋字第509號
    著有解釋可稽。故於公共性領域問題之報導或評論，美國判
    例創造所謂「真實惡意」（actual malice ）原則，以調整
    新聞自由與名譽權之價值衡量，我國最高法院93年台上字第
    1979號判決意旨亦明揭斯旨「‧‧‧倘依行為人所提證據資
    料，可認有相當理由確信其為真實，或對行為人乃出於明知
    不實故意捏造或因重大過失、輕率、疏忽而不知其真偽等不
    利之情節未善盡舉證責任者，均不得謂行為人為未盡注意義
    務而有過失。縱事後證明其言論內容與事實不符，亦不能令
    負侵權行為之損害賠償責任，庶幾與『真實惡意』（actual
    malice）原則所揭櫫之旨趣無悖」。換言之，行為人依其所
    提證據資料有相當理由確信其為真實，且非僅涉及私德而與
    公共利益有關，符合真實善意，應屬言論自由權利之正當行
    使，即為侵害名譽行為之阻卻違法事由，縱有致使他人權利
    受侵害之結果，亦難謂有何民法第184條侵權行為要件中之
    不法侵害可言。
(二)次按民法上不法侵害他人之名譽，不論行為人之行為係出於
    故意或過失，均應負損害賠償責任，此觀民法第184條第1項
    前段及第195條第1項之規定自明。而所謂過失，乃應注意能
    注意而不注意即欠缺注意義務之謂。構成侵權行為之過失，
    係指抽象輕過失即欠缺善良管理人之注意義務而言。行為人
    已否盡善良管理人之注意義務，應依事件之特性，分別加以
    考量，因行為人之職業、危害之嚴重性、被害法益之輕重、
    防範避免危害之代價，而有所不同。新聞自由攸關公共利益
    ，國家應給予最大限度之保障，俾新聞媒體工作者提供資訊
    、監督各種政治及社會活動之功能得以發揮；倘嚴格要求其
    報導之內容必須絕對正確，則將限縮其報導空間，造成箝制
    新聞自由之效果，影響民主多元社會之正常發展。故新聞媒
    體工作者所負善良管理人之注意義務，應從輕酌定之。倘其
    在報導前業經合理查證，而依查證所得資料，有相當理由確
    信其為真實者，應認其已盡善良管理人之注意義務而無過失
    ，縱事後證明其報導與事實不符，亦不能令負侵權行為之損
    害賠償責任 (最高法院93年台上字第851號判決意旨參照)。
(三)再按以善意發表言論，對於可受公評之事，而為適當之評論
    者，刑法第311條第3款既明定不加處罰，在民事責任上，應
    可類推構成阻卻違法之正當理由，此所謂「可受公評之事」
    者，係依事件之性質與影響，應受公眾為適當之評論，至於
    是否屬可受公評之事，應就具體事件，以客觀之態度、社會
    公眾之認知及地方習俗等認定之，一般而言，凡涉及國家社
    會或多數人利益者，諸如環境污染、交通混亂、善良風俗等
    皆屬之。揆諸被上訴人蘋果日報等新聞報導之內容，述及上
    訴人為國小教師，為人師表、負有傳道、授業、解惑之責，
    詎偽造證明為其妻即被上訴人丙○○申請健保卡，未經被上
    訴人丙○○同意將女兒抱走，因此與丙○○家人發生爭執被
    打傷求償千萬元，復無故騷擾被上訴人丙○○及其家人等情
    ，實與社會善良風俗、現今教育體系之師資、學童教育環境
    有關，均涉及公益，是該報導對象，核屬「可受公評之事」
    無訛。
(四)經查依被上訴人庚○○、甲○○、癸○○於被上訴人蘋果日
    報、華視新聞之上開報導，業已明顯貶損上訴人個人形象及
    人格，使上訴人在社會上形象、地位、人格、聲譽產生負面
    評價。被上訴人甲○○、癸○○、華視新聞雖抗辯渠等於報
    導時已隱匿上訴人之名字，一般讀者大眾根本無從知悉該則
    新聞中被報導之人為上訴人云云，惟系爭新聞報導中敘明「
    桃園北門國小有一名陳姓男老師‧‧‧」等語，並顯示出上
    訴人之照片，雖指姓而未道名，仍足以特定其報導內容中所
    述之「桃園北門國小陳姓男教師」即為上訴人，是系爭報導
    中雖未提及上訴人姓名而以「桃園北門國小陳姓男教師」代
    替稱呼之，實已足使第三人辨認其所指稱之人為上訴人，故
    被上訴人甲○○、癸○○、華視新聞上開所辯並不可採。但
    系爭報導既與公眾事務有關，則被上訴人等應否負妨害名譽
    之侵權行為責任，揆諸前開說明，端視被上訴人等於報導前
    有無經合理查證，即有無真實惡意而定。
(五)被上訴人蘋果日報、庚○○部分：
  1.上訴人主張被上訴人蘋果日報、庚○○報導內容「偷抱女兒
    因腳被打傷，竟求償千萬元」、「持偽造健保卡換取假證明
    指妻憂鬱症‧‧‧判刑確定」、「趁妻不在，偷抱女兒」部
    分：
    經查上訴人於88年7月5日向被上訴人丙○○所屬全民健康保
    險之投保單位，謊稱丙○○之健保卡遺失而申請補發，並持
    該補發之健保卡至台北榮民總醫院，向醫生主訴其代被上訴
    人丙○○問診及申請病歷證明，因而取得台北榮民總醫院出
    具丙○○患有「怪異幻想、自殺意念及憂鬱症狀」之病歷，
    進而持以呈於台灣板橋地方法院審理兩造間離婚訴訟之民事
    庭，因而涉犯刑法第216條、210條之罪刑等情，業經台灣板
    橋地方法院以89年易字第2736號、本院89年度上訴字第3933
    號、92年度上更(一)字第640號、最高法院95年度台上字第551
    8號刑事判決上訴人犯偽造文書罪處有期徒刑3月確定之事實
    ，有被上訴人蘋果日報、庚○○提出上開刑事判決在卷可按
    （見原審卷第94至99頁、本院卷二第125至136頁）。至於上
    訴人未經被上訴人丙○○同意，在89年9月間擅自抱走與丙
    ○○所生之女兒，雙方因生爭執而拉扯，上訴人因而涉犯傷
    害等罪嫌等情，亦經台灣板橋地方法院檢察署檢察官提起公
    訴後，經台灣板橋地方法院91年度易字第1860號刑事判決判
    處上訴人犯傷害罪處有期徒刑3個月，上訴人雖上訴本院，
    復經本院以92年度上易字第266號判決駁回其上訴確定，亦
    有被上訴人蘋果日報、庚○○提出上開刑事判決在卷可佐（
    見原審卷第100至108頁），而上訴人以其因此受傷向被上訴
    人丙○○及其弟、妹田金堂、田小平求償千萬元乙節，亦有
    被上訴人蘋果日報、庚○○提出台灣板橋地方法院92年度重
    訴字第73號、本院93年度上字第798號判決可稽（見原審卷
    第109至132頁），復經本院調閱上開案卷查明屬實 (見本院
    卷一第326、329頁)，足見被上訴人上開報導業經合理之查
    證，並非憑空捏造。
  2.至於報導內容關於「國小教師裝鬼聲嚇前妻」部分：
    查上開報導內容乃被上訴人庚○○依據被上訴人丙○○、乙
    ○○○之一致指陳「上訴人曾撥打電話，待其等接聽後，上
    訴人旋以發出怪音之方式騷擾二人之情節」等言加以撰寫，
    上開內容亦經華視新聞、東森電視台等電子媒體播出，足證
    被上訴人庚○○並非杜撰虛構。又因上訴人與被上訴人丙○
    ○間感情不睦，有多起民刑事糾紛涉訟，被上訴人丙○○均
    能一一陳報相關案號供被上訴人庚○○參酌，則被上訴人庚
    ○○相信其所言之真實，亦合於常理。另丙○○及乙○○○
    2人確有將住家電話換裝及架設監視錄影設備，此觀諸上訴
    人提出光碟內容中同業媒體播出之新聞畫面即足證之 (見原
    審卷附證物袋)。故被上訴人丙○○及乙○○○2人基於渠等
    平常與上訴人相處對上訴人聲音之熟悉度，主觀上認定係上
    訴人裝鬼聲嚇人，自令被上訴人庚○○具相當理由確信其報
    導內容之真實。被上訴人庚○○就其上開報導內容既已善盡
    查證之責，自不得謂其未盡注意義務而有過失。縱被上訴人
    丙○○、乙○○○所言果與事實不符，基於真實惡意之原則
    ，亦不能令被上訴人庚○○負侵權行為損害賠償責任。
  3.又被上訴人蘋果日報依民法第188條規定負損害賠償責任之
    前提乃為被上訴人庚○○對上訴人成立民法第184條之侵權
    行為。惟如上所述，被上訴人庚○○作成系爭新聞報導已盡
    合理查證之義務，對上訴人應不構成侵權行為，故被上訴人
    蘋果日報對上訴人亦不負民法第188條第1項之僱用人責任。
(六)被上訴人華視新聞、甲○○、癸○○部分：
  1.關於被上訴人報導中敘及：「桃園北門國小有一名陳姓教師
    ，因為不滿前妻四處陳情，說他不適合當老師，竟然打電話
    到女方家裡，裝鬼聲嚇人，時間長達了一年多，甚至還不斷
    的跑到對方家騷擾，他的前妻擔心家人遭到不測，還在家裡
    頭裝了監視器」、「阿媽口中的壞女婿目前還在桃園北門國
    小當老師，明明前科累累，為什麼可以任教，甚至再三的騷
    擾報復前妻‧‧‧」等節，查上開報導內容乃被上訴人甲○
    ○、癸○○依據被上訴人乙○○○指述情節加以撰寫，上開
    內容亦經東森新聞、蘋果日報等媒體播出，足證被上訴人甲
    ○○、癸○○並非杜撰虛構。而上訴人與被上訴人丙○○間
    感情不睦，有多起民刑事糾紛涉訟在案，被上訴人癸○○並
    曾向台北縣警察局三重分局大同派出所查證，得知上訴人因
    欲強行抱走女兒而對被上訴人丙○○施以暴力，丙○○且透
    過大同派出所向法院申請保護令等情，亦有被上訴人提出警
    訊筆錄、上訴人與被上訴人丙○○間家庭暴力案件準備程序
    筆錄在卷可參（見原審卷第162至171頁），則被上訴人甲○
    ○、癸○○相信被上訴人乙○○○所言為真實，堪稱合理。
    上訴人雖於本院再度請求本院函台北縣警察局三重分局大同
    派出所查證該所是否提供資料予華視新聞記者並調閱相關筆
    錄及報案紀錄等，惟經台北縣警察局三重分局函覆並未提供
    相關筆錄或紀錄予他人，且因93年8月桃芝颱風造成三重大
    淹水，故無存檔之工作紀錄可查等情，有該分局96年6月1日
    北縣重偵字第0960021007號函、96年9月19日北縣重偵字第
    0960039525號函在卷可稽 (見本院卷二第245、369頁)，然
    此並無礙於上開事實之認定。另被上訴人丙○○及乙○○○
    2人確有將住家電話換裝及架設監視錄影設備，此觀諸上訴
    人提出光碟內容中被上訴人播出之新聞畫面即足證之 (見原
    審卷附證物袋)。則被上訴人甲○○、癸○○就渠等報導上
    開內容既善盡查證之責，自不得謂未盡注意義務而有過失，
    縱被上訴人乙○○○所言與事實不盡相符，惟基於上述真實
    惡意之原則，亦不能令被上訴人甲○○、癸○○負侵權行為
    損害賠償責任。
  2.又被上訴人華視新聞依民法第188條規定負損害賠償責任之
    前提乃為被上訴人甲○○、癸○○對上訴人成立民法第184
    條之侵權行為。惟如前所述，被上訴人甲○○、癸○○作成
    系爭新聞報導已盡合理查證之義務，對上訴人應不構成侵權
    行為，故被上訴人華視新聞對上訴人亦不負民法第188條第1
    項之僱用人責任。
(七)綜上，上開2則新聞報導所敘內容固於上訴人個人形象、人
    格有損，惟本院衡量系爭報導涉及公益，而為可受大眾公評
    之事，且報導內容與上訴人於上揭民、刑事案件中法院判決
    內容相去不遠，堪認被上訴人等報導前應有經過合理之查證
    ，並依其所得查證資料，推演論述，製作系爭報導，雖上訴
    人另以被上訴人蘋果日報報導上訴人以電話裝鬼嚇人，被上
    訴人東森新聞卻報導上訴人至被上訴人丙○○、乙○○○家
    中裝鬼嚇人，二者報導內容不同，系爭報導當時，上訴人涉
    犯刑法第216條、210條刑責部分刑事判決尚未確定，被上訴
    人蘋果日報竟稱「判決確定」，且上訴人抱走女兒當時被上
    訴人丙○○在場，上訴人並非趁被上訴人丙○○不在偷抱女
    兒等節，指稱被上訴人報導不實云云，惟被上訴人等究屬新
    聞從業人員，並非專責調查、審理之司法機關，渠等經由合
    理查證之相關資料，而有相當確信渠等所報導內容為真實，
    況事後該等判決亦確均已確定，已如上述，則雖該報導內容
    或與報導當時事實有所出入，亦難認渠等係出於惡意，而應
    負侵權行為損害賠償責任。故上訴人主張被上訴人蘋果日報
    、庚○○、華視新聞、甲○○、癸○○應就渠等報導內容負
    侵權行為損害賠償責任云云，即無可採。
(八)至於被上訴人抗辯上訴人主張被上訴人等係以向記者陳述，
    令記者於93年8月19日新聞報導上開情事而侵害其權利，惟
    上訴人遲至95年8月25日始具狀起訴主張侵權行為，其請求
    權亦已罹於時效而消滅部分，經查上訴人固於95年8月18日
    具狀向台灣桃園地方法院提起本件訴訟，嗣並經台灣桃園地
    方法院因認上訴人係誤遞為由，依行政程序將上訴人本件起
    訴狀逕行轉寄原審法院，且該起訴狀於95年8月25日始到達
    原審法院之事實，有台灣桃園地方法院95年12月8日桃院木
    文字第0950101110號函及起訴狀在卷可按（見原審卷第296
    、3頁），則自應認上訴人於95年8月18日已對被上訴人等提
    起本件請求，則上訴人之請求權尚未逾2年之時效，是被上
    訴人等關於此部分時效之抗辯，於法不合，併予敘明。
九、關於被上訴人東森新聞、己○○部分：
(一)經查被上訴人東森新聞報導內容指上訴人「爭奪監護權、國
    小老師裝鬼嚇前妻」、「上門偷抱女兒，岳母：逼我下跪道
    歉」、「稱腳被打斷求償千萬，岳母：別裝了」及「田媽媽
    說：在國小擔任老師的女婿，幾年前因為打女兒，法院判准
    離婚，沒想到偷到家裡把二歲小孫女抱走，家人出面阻止發
    生了爭執，陳老師腳受傷，一氣之下，控告岳母一家人，還
    求償1130多萬元，柺杖還放在前妻家裡」等，自對上訴人之
    人格評價造成負面、減損效果，惟被上訴人東森新聞上開報
    導內容與台灣板橋地方法院91年度易字第1860號、本院92年
    度上易字第266號刑事判決 (關於上訴人所涉傷害案)、台灣
    板橋地方法院92年度重訴字第73號、本院93年度上字第798
    號民事判決 (關於上訴人請求被上訴人丙○○等損害賠償事
    件)認定事實大致相符，此觀上開判決 (見原審卷第100至10
    8頁、本院卷二第56至82頁)自明，亦經本院函調該案卷無訛
    (見本院卷一第326、329頁)，有該案卷足憑。且其係根據被
    上訴人乙○○○指述內容及記者親見被上訴人丙○○及乙○
    ○○住家電話換裝及架設監視錄影設備等情所為真實報導，
    揆諸前述說明，堪認被上訴人東森新聞已善盡善良管理人之
    注意義務，並無損害上訴人故意或過失存在。
(二)次查被上訴人己○○於系爭報導播出時係擔任東森新聞之董
    事長兼總經理，為上訴人所不爭執，則以現代公司組織龐大
    、業務繁雜，均採行內部精密分工及分層負責之原則，系爭
    報導之採訪及製作應屬新聞部相關從業人員，如實地訪查之
    記者、編輯等所全權撰稿負責，被上訴人己○○僅負責被上
    訴人東森新聞有關之重大決策，實無可能親力而為系爭報導
    ，亦無證據顯示其曾為特別指示，則其對於該等報導既無所
    知悉，自無侵害上訴人名譽之故意或過失存在，當無令其就
    上訴人名譽受損負責之餘地，遑論令被上訴人東森新聞依民
    法第28條規定與被上訴人己○○就上訴人所受名譽權之損害
    同負連帶賠償責任。
(三)況按因侵權行為所生之損害賠償請求權，自請求權人知有損
    害及賠償義務人時起，2年間不行使而消滅。民法第197條第
    1項定有明文。本件上訴人主張被上訴人東森新聞、己○○
    之侵權行為係渠等於93年8月19日之新聞報導內容侵害其名
    譽權，則上訴人至遲應於95年8月18日前就其因被上訴人侵
    權行為所受損害對被上訴人等為請求，而上訴人固於95年8
    月18日具狀向台灣桃園地方法院對於被上訴人東森新聞提起
    本件訴訟，嗣並經台灣桃園地方法院因認上訴人係誤遞為由
    ，依行政程序將上訴人本件起訴狀逕行轉寄原審法院，且該
    起訴狀於95年8月25日始到達原審法院之事實，有台灣桃園
    地方法院95年12月8日桃院木文字第0950101110號函及起訴
    狀在卷可按（見原審卷第296、3頁），則自應認上訴人於95
    年8月18日已對被上訴人東森新聞提起本件請求，亦如上述
    ，則上訴人對被上訴人東森新聞之請求權尚未逾2年之時效
    ，是被上訴人東森新聞關於此部分時效之抗辯，於法不合。
    但上訴人當時起訴狀中所列被上訴人僅東森新聞，不包括被
    上訴人己○○，嗣於95年11月14日遞交原審之民事準備書狀
    (一)中始增列被上訴人己○○為被上訴人（見原審卷第241至
    244 頁），故上訴人對被上訴人己○○之侵權行為損害賠償
    請求權即已罹於時效而消滅，上訴人復主張被上訴人東森新
    聞依民法第28條規定應與被上訴人己○○同負連帶賠償責任
    云云，惟被上訴人己○○之侵權行為責任既因罹於時效而消
    滅，被上訴人東森新聞自無從與被上訴人己○○連帶負賠償
    責任。
(四)綜上，上訴人主張被上訴人東森新聞、己○○應就其名譽權
    受侵害乙節負連帶賠償責任云云，核屬無據。
十、被上訴人丙○○、乙○○○部分：
(一)按因故意或過失，不法侵害他人之權利者，負損害賠償責任
    。故意以背於善良風俗之方法，加損害於他人者亦同。不法
    侵害他人之身體、健康、名譽、自由、信用、隱私、貞操，
    或不法侵害其他人格法益而情節重大者，被害人雖非財產上
    之損害，亦得請求賠償相當之金額。其名譽被侵害者，並得
    請求回復之適當處分，民法第184條第1項與第195條第1項分
    別定有明文。是民法侵權行為之成立，必須賠償義務人具有
    故意或過失，不法侵害他人權利，或故意以背於善良風俗之
    方法，加損害於他人之行為存在為前題，而此部分，屬於有
    利於上訴人之事實，依舉證責任分配而言，自應由上訴人負
    舉證之責。又民法上名譽權之侵害固非即與刑法之誹謗罪相
    同，名譽有無受損害，應以社會上對個人評價是否貶損作為
    判斷之依據，苟其行為足以使他人在社會上之評價受到貶損
    ，不論其為故意或過失，均可構成侵權行為，其行為不以廣
    佈於社會為必要，僅使第三人知悉其事，亦足當之；然民法
    侵權行為既需以行為不法為要件，其所謂「不法」即相當於
    刑法中之違法性，故刑法第311條各款規定之免責事由，於
    民事案件中亦可適用，從而，行為人指摘或傳述內容苟與公
    共利益相關，且行為人有相當理由確信其所為言論係真實或
    對可受公評之事為自衛、自辯或保護合法利益而出於善意發
    表評論者，其言論自由即應受到維護，尚不得論以構成侵權
    行為。
(二)上訴人雖以被上訴人丙○○、乙○○○向被上訴人庚○○、
    甲○○、癸○○等為不實陳述，致被上訴人蘋果日報、華視
    新聞、東森新聞為上開報導，主張被上訴人丙○○、乙○○
    ○妨礙其名譽，應負損害賠償責任云云。惟上訴人因向被上
    訴人丙○○所屬全民健康保險之投保單位，謊稱丙○○之健
    保卡遺失而申請補發，並持該補發之健保卡至台北榮民總醫
    院申請病歷證明，及未經被上訴人丙○○同意欲偷抱走女兒
    ，而與丙○○及其家人發生衝突受傷等情，業經台灣板橋地
    方法院以89年易字第2736號、本院89年度上訴字第3933 號
    刑事判決，台灣板橋地方法院91年度易字第1860號、本院以
    92年度上易字第266號刑事判決判處上訴人罪刑在案，而上
    訴人以其因此受傷向被上訴人丙○○及其弟、妹田金堂、田
    小平求償千萬元乙節，亦有被上訴人蘋果日報、庚○○提出
    台灣板橋地方法院92年度重訴字第73號、本院93年度上字第
    798號判決可稽，已如前述，顯見被上訴人丙○○及乙○○
    ○上開所言「持偽證指妻憂鬱症」、「闖入家中，偷抱走女
    兒」及「稱腳被打傷求償千萬元」等語，均屬有據，被上訴
    人2人所為陳述並無捏造或虛構之情。至於被上訴人丙○○
    及乙○○○謂上訴人「裝鬼聲嚇人」、「要求被上訴人乙○
    ○○下跪」等語，觀諸上訴人與被上訴人2人之關係形同水
    火，不僅無法和睦共處，更利用法律途徑互控數個民刑事案
    件，則被上訴人丙○○、乙○○○以兩造間長期以來對立地
    位，基於渠等主觀上對上訴人聲調之認識，臆測被上訴人曾
    裝鬼聲撥打騷擾電話等情，堪稱合於常情，而上訴人要求被
    上訴人乙○○○下跪乙節，亦屢經被上訴人丙○○、乙○○
    ○於上訴人與被上訴人丙○○離婚訴訟中為陳述，有上訴人
    提出兩造間離婚訴訟判決附台灣臺北地方法院檢察署93年度
    他字第7846號偵查卷（見該卷36頁）可參，並經原審調閱該
    案卷及本院調閱臺灣台北地方法院88年度婚字第507號卷查
    明屬實 (見本院卷一第229、235頁)，均難據此推論被上訴
    人2人有侵害上訴人名譽之故意或過失存在。上訴人又未能
    提出證據證明被上訴人係故意捏造有上開事實而侵害其名譽
    ，或渠等有何過失，則被上訴人丙○○、乙○○○上開陳述
    ，乃對渠等信任真實之既存事實所為之主觀評論，自無侵害
    上訴人名譽之故意或過失存在。況本件事件與社會善良風俗
    、現今教育環境等有關，涉及公益，亦如前述，故被上訴人
    2人向新聞媒體所為之前開陳述雖造成上訴人在社會上的評
    價遭受貶抑，亦難認渠等行為即構成侵權行為。故上訴人主
    張被上訴人丙○○、乙○○○2人共同侵害其名譽權云云，
    亦無可取。
(三)至於被上訴人抗辯上訴人主張被上訴人等係以向記者陳述，
    令記者於93年8月19日新聞報導上開情事而侵害其權利，惟
    上訴人遲至95年8月25日始具狀起訴主張侵權行為，其請求
    權亦已罹於時效而消滅部分，經查上訴人固於95年8月18日
    具狀向台灣桃園地方法院提起本件訴訟，嗣並經台灣桃園地
    方法院因認上訴人係誤遞為由，依行政程序將上訴人本件起
    訴狀逕行轉寄原審法院，且該起訴狀於95年8月25日始到達
    原審法院，惟應認上訴人於95年8月18日已對被上訴人等提
    起本件請求，已如上述，則上訴人之請求權尚未逾2年之時
    效，是被上訴人等關於此部分時效之抗辯，於法不合，併予
    敘明。
十一綜上所述，被上訴人丙○○、乙○○○既無侵害上訴人名譽
    權之故意或過失，且渠等陳述內容未逾事實基礎，而被上訴
    人蘋果日報、庚○○、華視新聞、甲○○、癸○○、東森新
    聞於渠等報導內容刊登、播出前已經合理之查證，亦已盡善
    良管理人注意義務而無過失，且被上訴人己○○依分層負責
    之原則，於系爭報導無直接參與，亦無侵害上訴人名譽之故
    意或過失存在，從而，上訴人依侵權行為之規定，請求被上
    訴人丙○○、乙○○○連帶賠償2,000,000元；被上訴人蘋
    果日報、庚○○連帶賠償1,000,000元；被上訴人華視新聞
    、甲○○、癸○○連帶賠償1,000,000元；被上訴人東森新
    聞、己○○連帶賠償500,000元，及均自起訴狀繕本送達被
    上訴人翌日起至清償日止，按年息5％計算之利息；暨被上
    訴人等應在中國時報、聯合報、自由時報全國版頭版以1/2
    之版面，刊登對上訴人如原判決附件1、附件2所示「道歉啟
    事」及本件判決主文暨理由一日，均為無理由，應予駁回。
    上訴人之訴既經駁回，其假執行之聲請亦失所依據，應併予
    駁回。原審為上訴人敗訴之判決，及駁回其假執行之聲請，
    並無不合。上訴意旨仍執陳詞指摘原判決不當，求予廢棄改
    判，為無理由，應予駁回。
十二本件為判決基礎之事證已臻明確，上訴人關於勘查蘋果日報
    95年8月19日網頁及兩造其餘主張及舉證，核與本件判決結
    果無涉，毋庸一一論述，併予敘明。
十三據上論結，本件上訴為無理由，依民事訴訟法第449條第1項
    、第78條，判決如主文。
中　　華　　民　　國　　96　　年　　11　　月　　27　　日
                    民事第五庭
                        審判長法  官  魏麗娟
                              法  官  陳博享
                              法  官  蔡芳齡
正本係照原本作成。
如不服本判決，應於收受送達後20日內向本院提出上訴書狀，其
未表明上訴理由者，應於提出上訴後20日內向本院補提理由書狀
（均須按他造當事人之人數附繕本）上訴時應提出委任律師或具
有律師資格之人之委任狀；委任有律師資格者，另應附具律師資
格證書及釋明委任人與受任人有民事訴訟法第466條之1第1項但
書或第2項（詳附註）所定關係之釋明文書影本。
中　　華　　民　　國　　96　　年　　11　　月　　28　　日
　　　　　　　　　　　　　　　書記官  鄭麗兒
附註：
民事訴訟法第466條之1（第1項、第2項）：
對於第二審判決上訴，上訴人應委任律師為訴訟代理人。但上訴
人或其他法定代理人具有律師資格者，不在此限。
上訴人之配偶、三親等內之血親、二親等內之姻親，或上訴人為
法人、中央或地方機關時，其所屬專任人員具有律師資格並經法
院認為適當者，亦得為第三審訴訟代理人。
